臺灣臺中地方法院刑事判決
110年度易字第1967號
聲  請  人  臺灣臺中地方檢察署檢察官
被      告  張雅茹



上列被告因洗錢防制法等案件，經檢察官聲請簡易判決處刑（11
0年度偵字第19980號），本院受理後（110年度豐簡字第470號）
，認不宜逕以簡易判決處刑，改依通常程序審理，並經檢察官移
送併辦（111年度偵字第546號），本院判決如下：
    主      文
張雅茹幫助犯洗錢防制法第十四條第一項之一般洗錢罪，處有期
徒刑肆月，併科罰金新臺幣壹萬元，罰金如易服勞役，以新臺幣
壹仟元折算壹日。緩刑貳年，並應依如附表一所示之調解內容履
行賠償義務。
    犯罪事實
一、張雅茹依一般社會生活經驗，知悉金融機構帳戶為個人信用
    、財產之重要表徵，並可預見將金融機構帳戶之存摺、提款
    卡提供不詳之人使用，極可能遭利用作為詐騙犯罪轉帳匯款
    之工具，便利該犯罪者提領匯入之贓款，產生遮斷資金流動
    軌跡以逃避國家追訴、處罰之效果，竟基於縱使他人將其提
    供之帳戶存摺、提款卡用以從事詐欺取財、掩飾詐欺犯罪所
    得去向之洗錢行為，亦均不違反其本意之不確定幫助犯意，
    於民國110年1月13日前某日，在其高雄市大寮區租屋處，將
    其申請之華南商業銀行股份有限公司帳號000000000000號帳
    戶（下稱華南銀行帳戶）之存摺、提款卡(含密碼)等物品，
    交予某不詳姓名之人。嗣該不詳姓名之人將上開華南銀行存
    摺、提款卡(含密碼)等物交付某不詳姓名之詐欺集團成員，
    以此方式幫助該欺集團所屬成員遂行詐欺取財、洗錢犯行。
    而上開詐欺集團成員間分別於⑴109年12月16日12時45分許共
    同意圖為自己不法之所有，基於詐欺取財、洗錢之犯意聯絡
    ，假冒網路投資客服向宮敏閔佯稱：因可投資網路博弈獲利
    云云，致宮敏閔因而陷於錯誤，遂於110年1月13日21時21分
    許，依指示匯款新臺幣(下同)1萬3000元(起訴書誤載為1301
    5元，應予更正)至上開華南銀行帳戶內。⑵110年1月12日在
    雅虎娛樂城網站上假冒投資代操老師與投資客服人員，向張
    嘉芬佯稱：可下注迅速獲利，惟需儲值並繳納保證金、稅金
    云云，致張嘉芬陷於錯誤，遂於110年1月20日20時53分許，
    依指示匯款1萬9985元（不含手續費15元）至上開華南銀行
    帳戶內。宮敏閔、張嘉芬2人匯款後，上開款項均旋遭提領
    一空。嗣宮敏閔、張嘉芬2人發現遭騙而報警處理，經警循
    線查獲上情。
二、案經宮敏閔訴由桃園市政府警察局桃園分局報告臺中地方檢
    察署檢察官偵查起訴暨張嘉芬訴由高雄市政府警察局左營分
    局報告同署檢察官移送併辦。
　　理    由
一、證據能力部分：
    按被告以外之人於審判外之言詞或書面陳述，除法律有規定
    者外，不得作為證據；另當事人、代理人或辯護人於法院
    調查證據時，知有第159條第1項不得為證據之情形，而未於
    言詞辯論終結前聲明異議者，視為有前項之同意，刑事訴訟
    法第159條第1項、第159條之5第2項分別定有明文。本判決
    所引下列證據，如屬傳聞證據而不符刑事訴訟法第159條之1
    至第159條之4規定之情形，檢察官、被告於本院審判程序時
    均表示無意見，且於本院言詞辯論終結前，檢察官、被告對
    於卷附具有傳聞證據性質之證據，既均已知其情，均未聲明
    異議，而未於言詞辯論終結前聲明異議，已視為同意作為本
    案證據使用。又本院審酌卷內並無事證顯示各該陳述之作成
    時、地與週遭環境，有何致令陳述內容虛偽、偏頗之狀況後
    ，以之作為證據使用係屬適當，依刑事訴訟法第159條之5第
    1項、第2項之規定，為傳聞法則之例外，均認有證據能力，
    得採為認定被告犯罪事實之依據。其餘認定本案犯罪事實之
    非供述證據，經查並無違反法定程序取得之情，依刑事訴訟
    法第158條之4規定反面解釋，亦應具證據能力。
二、認定犯罪事實之理由及證據：　
　　前揭犯罪事實，業據被告張雅茹於本院審理時坦承不諱(本
    院110易1967卷第103頁)，核與證人即告訴人宮敏閔、張嘉
    芬於警詢時之證述情節大致相符(偵19980卷第13至18頁、偵
    546卷第27至 31頁)，並有宮敏閔報案紀錄：即內政部警政
    署反詐騙諮詢專線紀錄表、臺北市政府警察局中山分局建國
    派出所受理詐騙帳戶通報警示簡便格式表、宮敏閔申設之台
    北富邦銀行帳戶存摺封面及內頁交易明細影本、宮敏閔與詐
    欺集團成員之通訊軟體LINE對話紀錄擷圖、華南商業銀行股
    份有限公司110年3月30日營清字第1100009325號函檢附帳號
    000000000000號帳戶開戶基本資料及交易明細（偵19980卷
    第25至26頁、第37頁、第41至47頁、第59至73頁、第75至80
    頁）、張嘉芬與詐欺集團成員之通訊軟體LINE對話紀錄截圖
    、張嘉芬報案紀錄：即內政部警政署反詐騙諮詢專線紀錄表
    、彰化縣警察局員林分局莒光派出所受理詐騙帳戶通報警示
    簡便格式表、金融機構聯防機制通報單、受理各類案件紀錄
    表(偵546卷第51至55頁、第59至65頁、第87頁)、麗池山水
    有限公司函覆張雅茹及其母楊錦綢之人事資料、華南商業銀
    行股份有限公司110年11月30日營清字第11000 38608號函、
    本院公務電話紀錄表（本院110易1967卷第53至57頁)附卷可
    稽，足認被告前揭任意性自白核與事實相符。本案事證明確
    ，被告犯行洵堪認定，應予依法論科。
三、論罪科刑：
　㈠按刑法上之幫助犯，係對於犯罪與正犯有共同之認識，而以
    幫助之意思，對於正犯資以助力，而未參與實施犯罪之行為
    者而言（最高法院88年台上字第1270號判決意旨參照），是
    以如未參與實施犯罪構成要件之行為，且係出於幫助之意思
    提供助力，即屬幫助犯，而非共同正犯。次按提供金融帳戶
    之存摺、提款卡及密碼供他人使用，嗣後被害人雖匯入款項
    ，然此時之金流仍屬透明易查，在形式上無從合法化其所得
    來源，未造成金流斷點，尚不能達到掩飾或隱匿特定犯罪所
    得之來源、去向及所在之作用，須待款項遭提領後，始產生
    掩飾、隱匿之結果。故而，行為人提供金融帳戶之存摺、提
    款卡及密碼，若無參與後續之提款行為，即非洗錢防制法第
    2條第2款所指洗錢行為，無從成立一般洗錢罪之直接正犯。
    又金融帳戶乃個人理財工具，依我國現狀，申設金融帳戶並
    無任何特殊限制，且可於不同之金融機構申請多數帳戶使用
    ，是依一般人之社會通念，若見他人不以自己名義申請帳戶
    ，反而收購或借用別人之金融帳戶以供使用，並要求提供提
    款卡及告知密碼，則提供金融帳戶者主觀上如認識該帳戶可
    能作為對方收受、提領特定犯罪所得使用，對方提領後會產
    生遮斷金流以逃避國家追訴、處罰之效果，仍基於幫助之犯
    意，而提供該帳戶之存摺、提款卡及密碼，以利洗錢實行，
    仍可成立一般洗錢罪之幫助犯（最高法院108年台上大字第3
    101號裁定意旨參照）。
　㈡查被告提供本案帳戶之存摺、提款卡及密碼予他人供詐欺及
    洗錢犯罪使用，使詐欺集團成員對告訴人2人施用詐術後，
    得利用本案帳戶作為受領詐欺所得贓款匯入之人頭帳戶，並
    成功提領上開詐欺贓款，使該等詐欺所得於遭提領後之去向
    不明，形成金流斷點，是被告固未直接實行詐欺取財、掩飾
    、隱匿犯罪所得之洗錢構成要件行為，然其所為確對犯罪集
    團成員遂行詐欺取財、掩飾或隱匿犯罪所得資以助力，利於
    詐欺取財及洗錢之實行，惟被告單純提供本案帳戶供人使用
    之行為，尚不能與逕向告訴人施以詐欺、提領贓款之洗錢行
    為等視，亦無證據證明被告曾參與詐欺取財、洗錢犯行之構
    成要件行為，或與實行詐欺取財、洗錢犯行之人有犯意聯絡
    ，僅係對於該實行詐欺取財、洗錢犯行之人資以助力，揆諸
    前揭說明，自應論以幫助犯。　　
　㈢核被告所為，係犯刑法第30條第1項前段、第339條第1項幫助
    詐欺取財罪，及刑法第30條第1項前段、洗錢防制法第14條
    第1項幫助一般洗錢罪。檢察官雖僅就被告涉犯刑法第30條
    第1項前段、第339條第1項幫助詐欺取財之犯罪事實聲請簡
    易判決處刑，然被告所犯刑法第30條第1項前段、洗錢防制
    法第14條第1項幫助一般洗錢之犯罪事實，與上開聲請簡易
    判決處刑之犯罪事實具有想像競合犯之裁判上一罪關係(被
    害人宮敏閔部分)，為聲請簡易判決處刑效力所及，本院自
    得依法審判，且本院認定之犯罪事實與聲請簡易判決處刑之
    犯罪事實，兩者之基本社會事實相同，爰依法變更聲請簡易
    判決處刑之法條予以審判。
　㈣被告以提供本案帳戶之存摺、提款卡及密碼之一行為，幫助
    他人詐取告訴人2人之財物及幫助詐欺集團於提領後遮斷金
    流以逃避國家追訴、處罰，係一行為觸犯數罪名，為想像競
    合犯，應依刑法第55條規定從一重論以幫助一般洗錢罪。
　㈤又臺灣臺中地方檢察署111年度偵字第 546號移送併辦之犯罪
    事實(被害人張嘉芬部分)，因與聲請簡易判決處刑之犯罪事
    實具有想像競合之裁判上一罪關係，本院亦得併予審理。
　㈥被告未實際參與洗錢之犯行，所犯情節較正犯輕微，爰依刑
    法第30條第2項規定，減輕其刑。又洗錢防制法第16條第2項
    規定：「犯前二條之罪，在偵查或審判中自白者，減輕其刑
    。」本案被告於本院審理中自白洗錢犯罪，爰依洗錢防制法
    第16條第2項規定，減輕其刑，並依法遞減之。
　㈦爰以行為人之責任為基礎，審酌被告係成年且智識成熟之人
    ，理應知悉國內現今詐騙案件盛行，竟仍率爾將本案帳戶之
    存摺、提款卡交予他人使用，而幫助他人向告訴人2人詐欺
    取財，致受有財產損害，並使詐欺集團成員得以隱匿其真實
    身分及金流，減少遭查獲之風險，增加被害人尋求救濟以及
    國家追訴犯罪困難，助長詐欺犯罪之猖獗，所為誠應非難；
    惟念被告未曾因故意犯罪而受有期徒刑以上刑之宣告，有臺
    灣高等法院被告前案紀錄表在卷可查，堪認其素行良好；又
    考量被告犯後於警、偵訊時飾詞否認犯行，稍有耗費司法資
    源之情事，然終能於本院審判程序時坦承犯行，態度尚佳，
    且已與告訴人張嘉芬達成和解，給付2萬元予張嘉芬，及與
    告訴人宮敏閔調解成立，並已給付宮敏閔1萬元，而告訴人
    張嘉芬具狀表示不再追究被告之刑責，同意給予緩刑，有陳
    報狀、和解書、本院調解程序筆錄、本院公務電話紀錄各1
    份在卷可佐，足認被告確有積極尋求調解及賠償之誠意。兼
    衡其犯罪之動機、目的、手段、所生損害，及其自述學歷為
    大學畢業之智識程度、目前為溫泉會館員工、月薪2至 3萬
    元，尚有貸款18 萬元未償，每月需償還6仟元，其經濟情形
    勉持，與母親同住之生活狀況（偵19980卷第9頁；本院易19
    67卷第103頁）等一切情狀，量處如主文所示之刑，並就罰
    金部分諭知易服勞役之折算標準。
　㈧又被告未曾因故意犯罪而受有期徒刑以上刑之宣告，有臺灣
    高等法院被告前案紀錄表在卷可查，其因一時失慮，致罹刑
    典，本院考量被告犯後所表現悔改認錯之態度，及積極與告
    訴人2人進行調解，有如前述，堪認已展現其認知自身行為
    不當並彌補告訴人2人損失之誠意，經此偵、審程序及科刑
    之教訓後，應知所警惕，信無再犯之虞，本院認對被告所宣
    告之刑，以暫不執行為適當，爰依刑法第74條第1項第1款之
    規定，宣告緩刑2年，以啟自新。另為督促被告於緩刑期間
    履行與告訴人宮敏閔調解所定之條件，併依刑法第74條第2
    項第3款之規定，命被告應依附表一即本院調解程序筆錄所
    示內容，履行賠償義務，以保障告訴人宮敏閔之權益；又緩
    刑之宣告，係國家鑒於被告能因知所警惕而有獲得自新機會
    之期望，特別賦予宣告之刑暫不執行之寬典，倘被告在緩刑
    期間又再犯罪，或有其他符合法定撤銷緩刑之原因者，均可
    能由檢察官聲請撤銷本件緩刑宣告，而仍須執行所宣告之刑
    ，附此敘明。
四、至告訴人2人匯入本案帳戶之金額，固可認係本案位居正犯
    地位之人所取得之犯罪所得，惟卷內尚無證據可認被告有分
    得上開犯罪所得之情形，爰不予宣告沒收。又卷存事證亦無
    從證明被告因此獲有報酬，依罪疑有利於被告原則，尚難認
    被告有取得犯罪所得，自無庸宣告沒收，附此敘明。
據上論斷，應依刑事訴訟法第452條、第299條第1項前段、第300
條，洗錢防制法第14條第1項、第16條第2項，刑法第11條、第30
條、第339條第1項、第55條、第42條第3項前段、第74條第1項第
1款、第2項第3款，刑法施行法第1條之1第1項，判決如主文
本案經檢察官林宏昌聲請簡易判決處刑，檢察官洪淑姿移送併辦
，檢察官張添興到庭執行職務。
中　　華　　民　　國　　111 　年　　4 　　月　　15　　日
                  刑事第九庭  審判長法  官 陳培維  
　　　　　　　　　                  法  官 彭國能 
　　　　　　　　　                  法  官 陳怡珊  
以上正本證明與原本無異。
如不服本判決應於收受送達後20日內向本院提出上訴書狀，並應
敘述具體理由；其未敘述上訴之理由者，應於上訴期間屆滿後20
日內向本院補提理由書（均須按他造當事人之人數附繕本）「切
勿逕送上級法院」。
告訴人或被害人如不服判決，應備理由具狀向檢察官請求上訴，
上訴期間之計算，以檢察官收受判決正本之日起算。
                                    書記官 張雅慧 
中　　華　　民　　國　　111 　年　　4 　　月　　18　　日

附表一：
調解內容 一、被告應給付告訴人宮敏閔新臺幣 (下同)2萬元。 二、給付方法：自民國111年4月起，於每月10日前給付1萬元，至全部清償完畢止，如有一期未履行視為全部到期。 
   
附錄本案論罪科刑法條全文
中華民國刑法第339條
（普通詐欺罪）
意圖為自己或第三人不法之所有，以詐術使人將本人或第三人之
物交付者，處5年以下有期徒刑、拘役或科或併科50萬元以下罰
金。
以前項方法得財產上不法之利益或使第三人得之者，亦同。
前二項之未遂犯罰之。
刑法第30條：
幫助他人實行犯罪行為者，為幫助犯。雖他人不知幫助之情者，
亦同。
幫助犯之處罰，得按正犯之刑減輕之。

洗錢防制法第14條：
有第二條各款所列洗錢行為者，處7年以下有期徒刑，併科新臺
幣500萬元以下罰金。
前項之未遂犯罰之。
前二項情形，不得科以超過其特定犯罪所定最重本刑之刑。